臺灣臺南地方法院民事判決
111年度婚字第32號
原      告  乙○○

訴訟代理人  呂秋𧽚律師
複  代理人  張子特律師
被      告  甲○○
訴訟代理人  劉嵐律師  
上列當事人間請求離婚事件，經本院於民國111年6月2日言詞辯
論終結，判決如下：
    主      文
原告之訴駁回。
訴訟費用由原告負擔。　　
    事實及理由
一、原告主張：
（一）兩造於民國87年1月1日結婚，並育有子女甲○○、乙○○，現
      均已成年。兩造婚後一年多子女甲○○、乙○○即出生，而子
      女出生後，均由原告擔任主要照顧者，而雙方因經營當舖
      生意，收入豐沛，被告於每日中午吃完午餐後，經常攜員
      工至有女性坐檯陪酒的小吃部飲酒到隔日凌晨，絲毫未顧
      及原告照顧兩名年幼子女，相當辛勞，而導致兩造爭執不
      斷。更有甚者，因被告脾氣很大，於吵架時，曾拿手機砸
      原告，卻是砸到子女，導致子女受有傷害；曾有一次吵架
      ，因被告與原告爭執不斷，被告一直數落原告，原告被迫
      僅能先開車外出，導致原告之父母親無法聯繫上原告，原
      告父母親於是前往關心兩造之狀況，被告竟當著原告父、
      母親面，情緒失控，砸毀物品，使原告父、母親相當害怕
      。99至101年間，因兩造經營當舖生意，而開始就有大約5
      、6個客人，拿相當多自稱古董之物品前往公司借款，原
      告希望不要給與借貸，然而被告執意借款，導致兩造債台
      高築，積欠銀行債務高達新臺幣（下同）1億2000餘萬，
      每月利息相當高額，亦使兩造間之婚姻關係產生難以挽回
      之破綻。
（二）兩造間爭執不斷，而被告亦情緒相當難以控制，時常以摔
      東西方式抒發其情緒，因此兩造難以溝通，於106年起開
      始分居，雖居住於同棟樓，但非同層樓，兩造間已難以溝
      通，日常幾乎未有任何交流，如同陌生人般。而由兩造間
      之對話紀錄，被告稱「已經貌合神離了」、「也不是夫妻
      了」、「不要在浪費時間」、「不要假裝，因為裝不久的
      」等語，且亦辱罵原告「幹」等語，皆足以證明兩造之婚
      姻關係產生難以挽回之破綻。
（三）被告更多次向原告聲稱要談論，當面數落原告與子女花費
      甚鉅，並多次威脅要將兩造營運之公司結束營運，絲毫未
      認定係因被告之行為導至家中負債甚鉅，亦因被告之行為
      導致兩人爭執不斷，原告因此失眠，且有焦慮傾向。110
      年8月7日子女向原告稱要外帶餐點慶祝父親節，然被告竟
      然拒絕與原告及子女共同用餐，並稱「真的不用了，我吃
      冰箱的東西就可以了」、「感受不到你們的的誠意」等語
      ，於是原告及子女即未購買餐點，然於110年8月8日父親
      節時，因被告自己不願意子女購買餐點，故子女即未購買
      餐點，並於該日子女將上週外出用餐之照片張貼於網路平
      台，然被告竟誤認為原告與子女自己去慶祝，卻未找被告
      ，被告突然情緒失控，手持椅子扔擲子女甲○○，並因被告
      先動手導致子女欲防止被告持續對於子女傷害，而子女握
      住被告雙手制止被告，導致子女甲○○受有頸部，右後背及
      左膝挫傷，左手腕拉傷及扭傷之傷勢，被告事後竟向子女
      稱已無任何父子情感，不願意維繫父子間之關係，亦導致
      兩造家庭破裂，兩造間婚姻關係已無法繼續維繫。
（四）由被告所提出兩造所生子女甲○○保護令聲請書即可明確證
      明，兩造所生子女甲○○聲稱「父親就動手丟椅子和出手（
      掐脖子）」等語，確實被告有對於兩造所生之子女所為之
      家庭暴力行為甚明。而被告聲稱並未丟椅子云云，此節跟
      被告於保護令開庭陳述不一致，由被告稱「我有丟椅子」
      等語，顯見被告確實有持椅子丟擊兩造所生之子女甲○○甚
      明，被告辯稱顯無理由，而由錄影畫面可證，被告確實有
      情緒失控，持續攻擊兩造所生子女甲○○之情形更有因此致
      兩造所生子女甲○○受有傷害甚明，並依據當日錄影、錄音
      譯文、錄影畫面截圖，被告確實有下彎腰取椅子砸之動作
      ，更甚明被告所辯稱未有砸椅子云云，並非事實。而被告
      對於兩造所生之子周思田所為之家庭暴力行為，經鈞院11
      0年度家護字第979號裁定核發保護令在案，並經鈞院110
      年度家護抗字第76號裁定駁回被告之抗告在案，更可證明
      被告確實有對於家庭成員有施以家庭暴力之事實。
（五）兩造之婚姻產生難以回復之破綻，且被告對於該破綻產生
      之原因應負擔大部分之責任，原告爰依民法第1052條第2
      項訴請離婚，實有理由：
　 1、兩造間分居已長達5年，且日常亦無溝通，被告亦稱「已
      經貌合神離了」、「也不是夫妻了」、「不要在浪費時間
      」、「不要假裝，因為裝不久的」等語，顯見兩造間之婚
      姻關係產生難以挽回之破綻。
   2、而兩造之衝突亦無法繼續維持，此由父親節原告欲慶祝父
      親節，卻造成被告情緒失控，而產生肢體衝突，並有報警
      處理，顯然兩造間之感情已不存在，兩造間亦無任何互動
      關係，各過各的生活，已無任何共同生活之可能，兩造顯
      然無法繼續共同生活，故兩造間之婚姻關係顯然產生難以
      挽回破綻甚明。
   3、綜上，兩造間之互動關係已近冰點，主、客觀上均已達動
      搖夫妻共同生活，即任何人處於此情況，均將喪失維持婚
      姻希望之程度，兩造已無法互相照顧，亦無互相疼惜、關
      懷之情，形同陌路，夫妻繼續共同生活之目的已無可期待
      ，兩造婚姻自難以維持，且兩造間婚姻關係產生無法挽回
      之裂痕，被告之行為應負大部分之責任，原告爰依民法第
      1052條第2項訴請離婚。
（六）聲明：准兩造離婚。
二、被告則答辯略以：
（一）兩造自87年1月1日結婚迄今24年餘，2名子女在原告安排
      下國小即送出國唸書，截至110年疫情爆發始返回臺灣，
      家中經濟開銷甚為龐大。兩造婚後，除共同經營家庭生活
      外，被告婚後亦有陸續經營當鋪、古董及珠寶等事業，原
      告亦有參與協助被告事業會計事務之處理。兩造本係來自
      二個不同家庭，成長背景不同，所受教育不同，價值觀、
      金錢觀、對兒子教養態度以及處事方式自無可能完全一致
      ，加以被告自營事業，事業壓力以及家中開銷經濟壓力自
      不在話下，是兩造的日常生活難免會有摩擦，對於原告事
      業經營之意見，亦難免相左，24年餘之婚姻生活兩造確實
      有幾次情緒激動爭執之情形，惟並非常態，被告更未曾動
      手傷害過原告，婚姻關係一路走來，被告始終兢兢業業，
      對家庭、對子女、對事業盡心盡力，非如原告所稱被告伊
      及子女未盡照顧之責，長年爭執不斷等情，是原告主張兩
      造婚姻有可歸責於被告事由，且事由重大已達難以維持婚
      姻之情，要求判決離婚，實無所據。
（二）茲就原告主張離婚之事由，回應如下：
   1、被告否認有原告主張之婚後一年多，即距今23餘年前，經
      常至有女性坐檯陪酒的小吃部飲酒，對伊及子女絲毫未照
      顧之情，導致雙方爭執不斷。蓋倘如此，兩造婚姻何有可
      能持續迄今。
   2、原告主張被告有二次砸東西之情，其中還有一次要砸他等
      情，實則如前所述，婚姻生活難免有摩擦衝突，24年婚姻
      生活，被告僅有2次且係在10多年以前事情，因為兩造爭
      執、氣憤而砸東西發洩情緒之情，皆屬偶發情事，被告砸
      東西固有未洽，原告當時言詞亦非適切，惟最後皆念及情
      分，回復如初。
   3、就原告主張被告積欠銀行1億2000餘萬之部份，查該借款
      乃於99年間，原告為拓展事業，經營古董及藝術品之買賣
      ，遂向他人借款進貨，所借貸款項仍在原告資產得以負擔
      之範圍內（亦即被告資產淨值扣除此負債仍屬正數），此
      事業拓展經營亦為原告當時即已知悉，原告於10年後提出
      作為離婚主張事由，更提及此亦使兩造間婚姻關係產生難
      以挽回之破綻等情，被告實感莫名。
   4、原告主張兩造自106年起分居一情，被告更感莫名，蓋兩
      造迄仍共同住居在「臺南市○○路○段000號」建物（下稱系
      爭建物），該建物係透天厝，1至3樓為原告公司辦公處所
      ，4、5樓則於一家四口住居處所，何來分居之說。至原告
      提到住在不同樓層之情，系爭建物4樓有一間主臥、廚房
      及客廳，5樓則有3間房間，近年來原告嫌棄被告會打呼影
      響伊睡眠，被告早起原告晚起，被告起床會吵到原告，故
      原告時會到5樓房間睡覺，惟一家人仍係在4樓廚房、客廳
      活動用餐，110年疫情期間，原告更經常開火煮食，原告
      稱兩造自106年起即分居，欲做為離婚之理由，實屬牽強
      。
   5、至於原證2對話紀錄原委，乃導因於110年7月間，被告所
      經營公司內部召開會議，開會伊始原告即直接在員工面前
      公開指摘被告，表示公司目前經營狀況不佳，皆歸咎於被
      告，被告不想與伊在員工面前爭執，遂離開現場，之後為
      此事相當介意，兩造為此開始甚為不悅，沒想，原告當時
      即因公司財務狀況不佳萌生與被告離婚之念頭，並於7月
      間即開始找律師欲提起離婚訴訟（按此為原告事後告知，
      被告當下並不知悉原告想離婚）。之後，原告即蓄意持續
      與被告冷戰，多次持續出言譏諷被告不會經營公司、不會
      管理，被告深覺不平始會於line對話中提及離婚等語，並
      非真心想要離婚，未想，此即遭原告截圖使用，做為訴請
      離婚證據。
   6、原告指摘之8月8日事件始末：
　　　⑴至於110年8月8日事件，乃如前述，原告於110年7月後開
        始對被告冷戰，且似乎影響到二名兒子，又兩造對於兒
        子教養態度不一，被告希望兒子能盡快獨立自強，而原
        告則仍對成年的兒子百般呵護照顧，故兩名兒子對於原
        告自較親暱，較偏向原告。110年8月7日，原告告知被
        告兒子8月8日晚上7時30分有訂餐點外帶，要幫被告慶
        祝父親節，被告當時仍受兩造爭執影響，心情不佳，予
        以婉拒。
　　　⑵8月8日白天被告回學甲老家看看母親，晚上6時許回住居
        處，回到家未久看見兒子在FB上PO出慶祝父親節吃大餐
        的PO文，用LINE截圖詢問大兒子，大兒子隨意敷衍，被
        告遂上去5樓兒子房門外敲門直接對談，大兒子在房內
        拒出，甚至辱罵被告三字經，被告甚為氣憤回到4樓廚
        房餐廳。
　　　⑶未久，二個兒子一起下來4樓，大兒子先對被告嗆聲，一
        副尋釁態度，小兒子則拿手機在旁側錄，被告氣不過才
        摔椅子發洩（並未砸向兒子，若砸向兒子兒子傷勢不會
        僅有如此），沒想大兒子持續挑釁，更直接靠近被告出
        手，被告與大兒子互有拉扯，大兒子甚至將被告甩摔在
        地，小兒子在旁錄影叫好，稱此段放上網路平台會很有
        趣，更稱叫大兒子不要還手讓被告打等語，被告甚為痛
        心。原告當時隻身在5樓旁觀，未予勸導紓解衝突，反
        任由衝突發生，待衝突停止後始報警處理，顯不符常情
        。
　　　⑷未料，二名兒子事後竟向法院聲請保護令，實則被告身
        上傷勢比大兒子嚴重，因慮及情分，未前往驗傷追究，
        亦未對保護令提起抗告。
　　　⑸惟，姑不論本案事件經過如何，核係被告與兒子間之衝
        突（被告身為一個努力工作養育兒子的父親，遭兒子辱
        罵三字經、尋釁、摔拉扯，情何以堪），與原告無涉，
        原告執此為訴請離婚原因，亦有未洽。
（三）聲明：原告之訴駁回。
三、得心證之理由：
（一）按夫妻之一方，以有民法第1052條第1項所列各款以外之
      重大事由，難以維持婚姻，而依同條第2項規定請求離婚
      者，必其事由甚為重大，已達難以維持婚姻之程度，他方
      始得據以請求離婚。而是否有難以維持婚姻之重大事由，
      判斷標準為婚姻是否已生破綻而無回復之希望，此不可由
      原告已喪失維持婚姻意欲之主觀面加以認定，而應依客觀
      的標準，即難以維持婚姻之事實，是否已達於倘處於同一
      境況，任何人均將喪失維持婚姻希望之程度以決之。且此
      項事由，應由該方負責者，他方始得據以請求離婚，此觀
      同條第2項之規定自明（最高法院86年度台上字第889號、
      87年度台上字第1304號判決意旨參照）。查：
　 1、本件原告主張兩造於87年1月1日結婚，並育有甲○○、乙○○
      二子，而甲○○、乙○○分別為87年3月、88年8月生，現均已
      成年，兩造目前婚姻關係仍存續中之事實，為被告所不爭
      執，並有原告所提戶籍謄本在卷可稽，堪予認定。
　 2、原告主張因兩造共同經營當鋪生意，被告執意借款特定客
      戶導致負債達1億餘元，使兩造婚姻產生難以挽回破綻云
      云，惟依卷附稅務電子閘門財產所得調件明細表，被告於
      109年度財產總值僅依公告現值計算即達1億餘元，故兩造
      縱因事業經營理念不同，被告商業判斷錯誤導致負債達1
      億餘元，以兩造資力及所營本為資金高度流通且習於財務
      槓桿操作之行業，應尚不足以達倘處於同一境況，任何人
      均將喪失維持婚姻希望之程度。
　 3、原告主張兩造居於同棟樓但分居不同樓層，日常未有任何
      交流，如同陌生人，且被告對原告惡言相向云云，業據被
      告辯稱兩造分居不同樓層僅因生活習慣不同，且被告打鼾
      問題，為避免影響彼此睡眠而分房等語。況證人甲○○證稱
      ：110年7月2日為原告生日，被告找伊與弟弟為原告慶生
      ；同年8月8日父親節前，伊兄弟透過原告向被告轉達有為
      被告訂餐廳等語（婚字卷第55至56頁），復參酌依被告所
      提出社群網站網頁手機畫面截圖影本，被告於110年2月13
      日尚陪原告回娘家、同年3月9日兩造共同為大兒子甲○○慶
      祝生日、同年7月2日被告為原告慶生、同年月9日原告煮
      晚餐與被告共享，被告則在社群網站上發文感謝（婚字卷
      第101、103、107頁），堪認兩造並非形同陌路全無互動
      。又原告主張被告對其惡言相向云云，雖提出兩造間通訊
      軟體對話紀錄為證（調字卷第27至41頁），惟夫妻本來自
      不同家庭，成長、教育背景各異，價值觀再相似亦難免有
      所分歧之處，且現代社會變遷快速，夫妻共同生活承擔經
      濟壓力、家務需彼此分工，日常相處難免偶生勃谿，被告
      於爭吵中情緒激動口出惡言雖有不該，惟依原告指訴，被
      告惡言相向之內容亦尚未至倘處於同一境況，任何人均將
      喪失維持婚姻希望之程度。況依上開對話紀錄內容，原告
      自身言語亦未較被告緩和，應認兩造間問題根源在溝通方
      式不當。又證人甲○○到庭證稱：被告屢屢要求開家庭會議
      等語（婚字卷第54頁），足認被告並非無心溝通，僅不諳
      正確方式導致結果未臻理想。如兩造能尋求婚姻諮商等專
      業協助，學習正確溝通方式，並彼此釋出善意、同理、包
      容對方，婚姻應尚非無回復之希望（兩造均陳稱未曾嘗試
      婚姻諮商等語，見婚字卷第155頁）。
　 4、原告又主張被告對於兩造之子甲○○施行家庭暴力，兩造婚
      姻關係無法維繫云云，惟甲○○為87年3月生如前述，已為
      不需原告保護甚至有能力保護原告之成年人，況依被告所
      提出事發當時錄影畫面截圖（婚字卷第45頁），甲○○事實
      上係與其父親即被告互毆，並非單方面遭被告毆打，此屬
      被告與甲○○父子間相處問題，有待被告與甲○○父子間磨合
      協調適當相處模式，但難認渠父子間相處問題足以造成兩
      造間夫妻婚姻關係重大而難以回復之破綻。
　 5、證人甲○○雖到庭證稱伊幼稚園時兩造爭吵，被告將衣櫃踹
      倒作勢要壓原告；伊國小一、二年級時，被告拿手機要扔
      原告云云（婚字卷第52頁），惟證人甲○○已成年如前述，
      上開事件經推算迄今已約十餘年，且被告十餘年來未曾對
      原告施加肢體暴力，難認被告十餘年前上開行為足以構成
      兩造婚姻發生重大破綻至無法維持之原因。證人乙○○雖到
      庭證稱被告於110年間在公司員工面前對原告摔平板電腦
      等語（婚字卷第147、145頁），惟被告該行為雖有不當，
      其程度亦尚難達倘處於同一境況，任何人均將喪失維持婚
      姻希望之程度。此外證人甲○○、乙○○證述之其他兩造相處
      情形，無非家人間日常生活認知不同所致摩擦口角等瑣事
      ，均難證明兩造間婚姻破綻已達重大難以維持之程度。
　 6、此外，原告其餘所陳諸情，或係片面之指述未為舉證，或
      舉證不足以使本院作成對原告有利之認定，或係原告個人
      主觀之感受，由客觀之事實觀之，均難認已達於倘處於同
      一境況，任何人均將喪失維持婚姻意欲之程度，故據原告
      上開主張，實難憑以認定兩造婚姻已生重大破綻。　
（二）綜上所述，本件依原告所舉事證，尚難認兩造婚姻確有民
      法第l052條第2項所定兩造婚姻客觀上有其他足以構成難
      以維持婚姻之重大事由存在，揆諸首開說明，原告所提本
      件離婚之訴，洵非正當，不應准許。是原告依其個人主觀
      上喪失維持婚姻意欲，依民法第1052條第2項規定訴請離
      婚，為無理由，應予駁回。
（三）本件事證已臻明確，兩造其餘主張及攻擊或防禦方法並證
      據資料，均與本院判決之結果不生影響，自無逐一論述之
      必要，附此敘明。
四、訴訟費用負擔之依據：家事事件法第51條、民事訴訟法第78
    條。
中　　華　　民　　國　　111 　年　　6 　　月　　16　　日
                   家事法庭法　官　許嘉容
以上正本係照原本作成。
如對本判決上訴，須於判決送達後20日內向本院提出上訴狀。如
委任律師提起上訴者，應一併繳納上訴審裁判費。
中　　華　　民　　國　　111 　年　　6 　　月　　17　　日
                           書記官　方怡雯